【裁判字號】    95,上,815
【裁判日期】    970326
【裁判案由】    給付貨款
【裁判全文】
臺灣高等法院民事判決                   95年度上字第815號
上  訴  人  亞洺有限公司
法定代理人  丙○○
訴訟代理人  賴鎮局律師
被上訴人    中華聯合半導體設備製造股份有限公司
法定代理人  丁○○
訴訟代理人  蔡坤旺律師
複代理人    林瑞陽
上列當事人間請求給付貨款事件，上訴人對於中華民國95年7月3
1日臺灣板橋地方法院95年度訴字第1195號第一審判決， 提起上
訴，本院於97年3月12日言詞辯論終結，判決如下：
    主      文
原判決廢棄。
被上訴人在第一審之訴及假執行之聲請均駁回。
第一、二審訴訟費用由被上訴人負擔。
    事實及理由
一、本件被上訴人之法定代理人已變更為丁○○，有被上訴人公
    司變更登記表可稽（本院卷第1宗164、165頁)，經其聲明承
    受訴訟，核無不合，應先敘明。
二、其次，被上訴人主張：上訴人先後於民國93年10月20日、12
    月3日，94年9月23日、12月22日，向伊購買LCD Panel part
    number，各5,000、1,080、2,000、1,920個（下稱系爭貨物
    ），約定每個單價為美金56元，以出貨時匯率折算新台幣計
    價。伊已依約出貨予上訴人，上訴人除給付93年10月20日及
    12月3日之貨款各新台幣（下同） 9,943,080元、2,031,493
    元外， 關於94年9月23日及12月22日出貨之貨款，則分別尚
    有2,162,779元及3,248,146元，合計5,410,925元(下稱系爭
    貨款），未獲支付。爰依買賣之法律關係，求為命上訴人如
    數給付該未付貨款，及自訴狀繕本送達翌日（95年6月24日)
    起加付法定遲延利息；暨以供擔保為條件之假執行判決。
三、上訴人則以：伊為韓國LG面板代理商，93年2、3月間，被上
    訴人得悉訴外人科橋電子股份有限公司（下稱科僑公司）有
    意向伊購買一萬片LG液晶玻璃及IC，乃央求伊將此訂單交被
    上訴人承接。其方式為由被上訴人向伊訂購後，再出售科僑
    公司，以增加業績，利於股票上櫃。經伊與科僑公司協商後
    ，伊將自韓國進口之貨物出賣予被上訴人，科僑公司則於93
    年８月間，改向被上訴人下訂單。嗣科僑公司因故取消訂單
    ，面板價格又呈下跌，造成被上訴人之庫存。被上訴人鑑於
    伊熟悉面板界客戶，乃請求伊協助處理該貨物。伊基於好意
    ，形式上以訂購方式，購買系爭貨物後，即尋求買家陸續出
    售，得款或由買受人逕付予被上訴人，或由伊收取後旋即轉
    付。足見伊僅係被上訴人之受託，代其處理（出售）系爭貨
    物（存貨），兩造間就該物貨實無買賣之真意，自無買賣關
    係之存在。被上訴人本於買賣之法律關係，請求伊給付貨款
    ，即屬無理等語，資為抗辯。
四、原審為被上訴人勝訴（即命上訴人應給付被上訴人541萬0,9
    25元本息）之判決，並依被上訴人之聲請，准其供相當之擔
    保後，得假執行。上訴人不服，提起第二審上訴。聲明：(一)
    原判決廢棄。(二)被上訴人在第一審之訴駁回。被上訴人則聲
    明駁回上訴人之上訴。
五、上訴人於上開時間，先後以訂單之形式，向被上訴人「訂購
    」系爭貨物，被上訴人已如數「交付」該貨物。如依訂單所
    載之價格，上訴人迄仍有「系爭貨款」未為支付等情，有兩
    造不爭執之訂單、簽收出貨單及發票（均影本）可稽（原審
    卷10至21頁），堪認為真實。被上訴人主張兩造就該貨物有
    買賣關係存在，為此請求給付貨款，則為上訴人所否認，並
    以前揭情詞抗辯。
六、經查，上訴人所辯其為韓國LG代理商，被上訴人前得悉科僑
    公司有意向上訴人訂購一萬片LG液晶玻璃及IC，乃央求其將
    科僑公司於93年3月對上訴人所下之訂單，改交由被上訴人
    承接，而由被上訴人向上訴人訂購後，再由科僑公司改向被
    上訴人下單訂。嗣科僑公司以面板價格波動劇烈等理由，拒
    不接受被上訴人之出貨，上訴人雖代被上訴人函催科僑公司
    履行買賣義務，仍為科僑公司所拒等情，據其提出被上訴人
    不爭執真正之代理商證明、93年3月間科僑公司對上訴人之
    訂單、系爭貨物進口報單，及93年8月間科僑公司改對被上
    訴人下單之訂單，及存證信函為證（同上卷60至75頁）。足
    見上訴人係韓國LG系爭貨物之代理商，科僑公司原對上訴人
    所下系爭貨物之訂單，於上訴人進口後，先行出售予被上訴
    人，再由科僑公司改向被上訴人訂購之事實，已可認定。又
    上訴人因應被上訴人業務之需要，將科僑公司之訂單轉予被
    上訴人，其後因價差，科僑公司不願購買，造成被上訴人之
    損失，被上訴人要求上訴人幫忙處理庫存，暫將該損失掛於
    上訴人，以後再另予補償；被上訴人公司財務長要求上訴人
    先將發票收下，年底另外給付予補償，沒想到被上訴人竟請
    求上訴人給付貨款，實不合理等情，已據證人即上訴人公司
    之業務陳文彬證述在卷 (本院卷第1宗34、35頁)。
七、再上訴人就前已出賣予被上訴人之系爭貨物，嗣以「買賣」
    為名，下訂單予被上訴人，並於收受被上訴人該貨物之交付
    後，或即協商科僑公司改由螢僑公司購買，或介紹上訴人之
    其他客戶億祥光電公司、邦泰公司等購買。並就各該出售所
    得之價款，或由上訴人轉匯予被上訴人，或由買受人（億祥
    光電公司）直接簽交支票予被上訴人等情，並據上訴人提出
    系爭貨物交易過程、交易價格及貨款流向明細為證 (見本院
    卷第2宗24至25頁)。被上訴人亦表明不否認該交易過程均為
    真正，且各該交易之款項均已收受（同上卷33頁）。參以被
    上訴人就上訴人一再辯稱，上訴人倘非係受被上訴人之託，
    處理被上訴人之庫存，豈有買高旋即低賣之理等語（原審卷
    58 頁，本院卷第1宗13頁、51頁、156頁），未予爭執。並
    佐以證人即上訴人已離職會計兼助理甲○○所稱：伊據亞洺
    公司負責人丙○○先生獲悉該筆貨（系爭貨物）係亞洺公司
    替中華合半導體公司（被上訴人）出售。形式上兩造間有貨
    款（物）交易情形，故開具發票，但亞洺公司出售後，再將
    貨款匯給中華聯合半導體公司。上訴人自被上訴人進系爭貨
    物後，有再賣給付邦泰、威峻公司。再出賣予邦泰等公司是
    虧錢，因為所賣的錢，比發票的金額少很多等情 (本院卷2
    宗10 頁）。則上訴人所辯兩造間就系爭貨物並無買賣之真
    意，其係受被上訴人之委託，代為處理該庫存，自可採信。
    被上訴人主張兩造間就系爭貨物有買賣之關係存在云云，為
    無可取。
八、證人乙○○雖證稱：係因科僑公司發生狀況，無法提貨，故
    要求上訴人買回，再出賣予科僑公司。又因科僑之出價已低
    於原價，仍要求上訴人以原價買回，並表明被上訴人不能有
    損失等語（本院卷1宗80、81頁之背面)。另證人戊○○亦證
    稱：當時乙○○說有一案子，由我們（被上訴人）先買進，
    可馬上出貨，可是一直放在倉庫，我要乙○○儘速處理掉，
    後來貨出給上訴人，帳款進入被上訴人公司帳戶等情（同上
    卷81頁背面、82頁）。惟各該證人之所陳，既與本院認定之
    上開事實不符。且於兩造間就系爭貨物為交易時，各該證人
    分別為被上訴人之協理（業務代表）及財務主管，渠等參與
    交易之進行及後續存貨之處理，對於該貨物是否造成被上訴
    人之庫存、形成呆帳，或交易損失，關涉重大，所為證詞難
    免偏頗，尤難據以為有利於被上訴人之認定。至乙○○及戊
    ○○既代表被上訴人與上訴人洽理系爭貨物之相關交易及後
    續處理於先，並受領上訴人將系爭貨出售與其他客戶後，由
    該客戶直接簽交之支票，或上訴人轉匯之價金所得在後。被
    上訴人抗辯縱上訴人所稱其經協商，代被上訴人處理庫存為
    屬實，戊○○亦係無權代理協商，該協商對其不生效力云云
    ，仍無可取。
九、綜上所述，兩造間就系爭貨物並無買賣之真意及關係存在，
    被上訴人依買賣之法律關係，請求上訴人給付系爭貨款，即
    屬無理，其假執行之聲請亦失所附麗，不應准許。原審未及
    審酌上訴人所提出之上開抗辯，即為上訴人敗訴之判決，並
    依被上訴人之聲請，准供擔保後得假執行，容有未合。上訴
    意旨，指摘原判決不當，求予廢棄，非無理由，應由本院予
    以廢棄，並改判如主文第二項所示。又兩造其餘攻擊防禦方
    法，經核與本件勝負之判斷，無所關涉，爰不予逐一論酌，
    附此敘明。
十、據上論結，本件上訴為有理由，依民事訴訟法第450條、第
    78條，判決如主文。
中    華    民    國    97    年    3    月    26    日
                    民事第十二庭
                        審判長法  官  陳駿璧
                              法  官  王麗莉
                              法  官  王仁貴
正本係照原本作成。
如不服本判決，應於收受送達後20日內向本院提出上訴書狀，其
未表明上訴理由者，應於提出上訴後20日內向本院補提理由書狀
（均須按他造當事人之人數附繕本）上訴時應提出委任律師或具
有律師資格之人之委任狀；委任有律師資格者，另應附具律師資
格證書及釋明委任人與受任人有民事訴訟法第466條之1第1項但
書或第2項（詳附註）所定關係之釋明文書影本。
中    華    民    國    97    年    3     月    27    日
                              書記官  章大富
附註：
民事訴訟法第466條之1（第1項、第2項）：
對於第二審判決上訴，上訴人應委任律師為訴訟代理人。但上訴
人或其他法定代理人具有律師資格者，不在此限。
上訴人之配偶、三親等內之血親、二親等內之姻親，或上訴人為
法人、中央或地方機關時，其所屬專任人員具有律師資格並經法
院認為適當者，亦得為第三審訴訟代理人。


司法院資訊處製作；財團法人民間司法改革基金會備份。
